臺灣臺北地方法院民事簡易判決　　　　　　　　　　　九十二年度簡字第二九號
　　原　　　告　壬○○○○○○.
　　訴訟代理人　王嘉斌律師
　　　　　　　　邵　華律師
　　被　　　告　乙○○
　　　　　　　　癸○○
　　　　　　　　庚○○
　　　　　　　　戊○○
　　　　　　　　丁○○
　　右　一　人
　　訴訟代理人　張瑞鵬
　　被　　　告　辛○○
　　　　　　　　丙○○
　　　　　　　　己○○
　　　　　　　　甲○○
右當事人間給付違約金事件，本院於民國九十二年十二月三十日言詞辯論終結，判決
如左：
    主  文
原告之訴駁回。
訴訟費用由原告負擔。
    事實及理由
一、原告之聲明：(1)被告應各給付原告新台幣（下同）十萬元及自起訴狀繕本送達翌
    日起至清償日止，按年息百分之五計算之利息。(2)請依職權宣告假執行。並陳述
    ：
  (1)被告等各與原告京華城美容名店訂有美容聘任契約書，由原告提供被告等專業美
    容培訓暨相關費用，而被告等應受原告任至所屬單位擔任美體美容師。徵之兩造
    契約第二條聘任期限約定：被告乙○○自九十一年十二月二十六日起至九十二
    年十二月二十六日止；被告癸○○自九十二年三月二十四日起至九十三年三月
    二十四日止；被告庚○○自九十一年十二月二十七日起至九十二年十二月二十
    七日止；被告戊○○自九十二年四月十日起至九十三年四月十日止；被告丁○○自九十二年四月十日起至九十三年四月十日止；被告辛○○自九十二年三
    月二十五日起至九十三年三月二十五日止；被告丙○○自九十一年十二月六日
    起至九十二年十二月六日止；被告己○○自九十一年六月二十五日起至九十二
    年六月二十五日止；被告甲○○自九十一年六月二十六日起至九十二年六月二
    十六日止。及第九條第四小點：「履約制度．．．（四）乙方合約期限未滿離職
    ，未提出正當理由或未獲公司核准者，１乙方未滿六個月離職者，乙方須付甲方
    違約金：二萬元，及專業培訓所有相關費用捌萬元」等約定，上開契約存續期間
    內，被告等應依約履行，否則即屬違約，原告有權按首揭約定追償一切相關費用
    。
  (2)經查兩造約期未滿六個月，被告等竟無故離職，從而原告依兩造合約第九條第四
    小點約定，各請求被告等支付違約金暨培訓費用計十萬元，及自起訴狀繕本送達
    翌日起至清償日止，依法定利率計算之遲延利息。本件依民事訴訟法第四百二十
    七條第一項第二款規定，應適用簡易訴訟程序。
二、被告辛○○、戊○○、甲○○無聲明及陳述，其餘被告之聲明均駁回原告之訴。
    並答辯：
  (1)被告乙○○部分：
    其係依報紙廣告前往應徵，其覺得原告刊登之報紙內容與實際前去應徵的內容完
    全不同，因為原告處是色情工作，一開始原告叫被告先去上課，教被告按摩、聊
    天，被告約上了一個多月的課，原先是應徵美體師，上班的時間是下午三點到凌
    晨一點，月薪三萬六千元，後來的工作環境與原告當初告訴被告之工作環境完全
    不同，被告工作沒幾天就遇到會毛手毛腳的客人，被告有憂鬱症，曾拿醫生的診
    斷證明要跟原告解約，但原告不肯，被告工作快二個月都沒有領到任何薪水。
  (2)被告癸○○部分：
    其係看二月十六日的報紙，在二月十七日前往應徵，原告叫被告在二月十九日下
    午一點報到，當天僅被告一人，原告告稱上課是一天五百元，且要求被告打卡，
    上課內容是基本的指壓，被告自二月十九日到三月二十七日，原告派被告至忠孝
    店實習十天，後來又說要再到南京店實習第四天，被告就沒有過去，因為原告要
    求被告要穿裙子，客人會從裙子下面伸手進來摸被告身體，被告有向公司經理反
    應，該名經理說客人不是天天來，公司確置之不理，契約是被告在上課期間要求
    先簽約，這段期間被告都沒有領到薪水。
  (3)被告庚○○部分：
    大致的內容如被告李、蘇所言，原告在訓練期間說一天五百元，被告受訓到十二
    月二十七日簽約，當天原告說要被告簽約才會給受訓期間每天五百元，被告後來
    去南京東路店上班，被告約去了一、二個禮拜，那邊的隔間是暗暗的，被告接的
    第一個客人自稱是老師，先說腳很酸，被告幫他按摩腳時，他把被告的手抓去撫
    摸其下體，且自行脫下褲子，被告有跟現場經理反應，經理卻說客人就是這樣不
    要理他就好了，這段期間被告都沒有領到薪水。
  (4)被告丁○○部分：
    其在南京店、忠孝店均有工作過，情節如其他被告所陳述，被告都要至半夜三
    點才可下班，工作的地方客人很複雜，公司也不讓被告請假，客人都會毛手毛腳
    ，這段期間有領到薪水。契約違反身心障礙者保護法第三十七條第一項非視覺
    障礙者不得從事按摩業之規定，亦違反勞動基準法使勞工每日工作超過八小時及
    使勞工於夜間工作之規定，應屬於無效，被告因而離職並非無正當理由。約定
    之違約金亦屬過高，請求酌減之。
  (5)被告丙○○部分：
    其情形與前面被告所述相同，被告去做了約五個月，前面五天在忠孝東路受訓，
    之後在南京東路段，被告是應徵客服部，於十二月六日簽約，五月五日離職，當
    初是做客人接待，該場所事實上是明眼人作按摩，但是小姐在包廂內與客人發生
    的事情，主管是不知情的，因為是獨立的包廂，被告後來有向公司辦理離職，但
    主管說只有懷孕或嫁到外地才可以離職，其他都不行，被告在九十二年五月五日
    正式沒有去上班。現場的主管會要求被告替客人按摩，但是被告沒有接受過按摩
    訓練，客人有也有對被告騷擾，被告有跟主管反應，主管甚至希望被告與客人出
    場。
  (6)被告己○○部分：
    其認為工作內容與當初去應徵時的工作內容不符，即當時應徵是美容師及助理，
    後來簽約後公司讓被告從事理容院按摩工作。每月底薪四萬元，其他的獎金部分
    是要看如果有多做的話，就會增加。另基本的是二百節，一節三十分鐘，超過節
    數的話，每節一百二十元。被告沒有再去上班，因之前有同事說要離職，公司也
    不同意，本件契約只有公司持有並沒有給被告。
三、程序方面：
  (1)依民事訴訟法第四百二十七條第一項第二款之規定，僱用人與受僱人間，因僱傭
    契約涉訟者，其僱傭期間在一年以下者，不問其標的金額，一律適用簡易訴訟程
    序，本件兩造間之僱傭契約期限為一年，自應適用簡易訴訟程序。
  (2)本件被告辛○○、戊○○、甲○○均經合法通知，未於言詞辯論期日到場，核無
    民事訴訟法第三百八十六條各款所列情形，爰依原告之聲請，由其一造辯論而為
    判決。
四、得心證之理由：
  (1)原告主張被告各與原告即京華城美容名店（獨資商號）訂有美容聘任契約書，由
    原告提供被告培訓，除被告丙○○為客服部服務人員，非美體美容師之外，其餘
    被告均係擔任美體美容師，其聘任期限：被告乙○○自九十一年十二月二十六
    日起至九十二年十二月二十六日止；被告癸○○自九十二年三月二十四日起至
    九十三年三月二十四日止；被告庚○○自九十一年十二月二十七日起至九十二
    年十二月二十七日止；被告戊○○自九十二年四月十日起至九十三年四月十日
    止；被告丁○○自九十二年四月十日起至九十三年四月十日止；被告辛○○
    自九十二年三月二十五日起至九十三年三月二十五日止；被告丙○○自九十一
    年十二月六日起至九十二年十二月六日止；被告己○○自九十一年六月二十五
    日起至九十二年六月二十五日止；被告甲○○自九十一年六月二十六日起至九
    十二年六月二十六日止等情，業據原告提出兩造簽訂之美容聘任契約書為證，到
    場被告亦不爭執，堪信原告此部分主張為真實。
  (2)如前所述，依兩造契約約定之工作內容（契約書附第十四至五十六頁），除被告
    丙○○為客服部服務人員外，其餘被告均係擔任美體美容師，並沒有約定需替客
    人從事身體按摩之工作。惟被告乙○○、癸○○、庚○○、丁○○、己○○均陳
    述，原告要求從事之工作內容係對客人為身體按摩，與當初應徵之工作內容不符
    等情，另經本院向台北市政府商業理處查詢「原告即京華城美容名店申准登記之
    營業項目為JZ九九○八○美容美髮服務業，依經濟部訂頒之公司行號營業項目代
    碼表，該營業項目之定義為「化妝美容、剪髮、理髮、燙髮、美髮造型設計」依
    商業登記法第八條之規定，該商號得從事之營業範疇，限於前述定義之美容美髮
    服務業。至可否僱請非盲人之服務員替客人從事身體之指、油壓乙節，依身心障
    礙者保護法及視覺障礙者從事按摩業資格認定及管理辦法規定，非該法所稱視覺
    障礙者，不得從事按摩業」等語，有台北市商業管理處九十二年十二月一日北市
    商一字第○九二三三九五○三○○號函可參（第一三五頁），依法被告均非屬於
    視覺障礙者，不得對客人為身體按摩之工作，原告明知此一法令之禁止規定，卻
    要求被告需對客人從事身體按摩之工作，明顯原告已違反身心障礙者保護法第三
    十七條第一項之規定，原告已違約在先，此點甚為明確。
  (3)參諸證人葉泓祥（原告職員）證稱：「其於九十一年四、五月起迄今，工作內容
    是招募訓練、經營管理規劃」、「（美容名店在台北市有幾家駐點？）在台北市
    有二家，一家在南京東路五段一一八號一、二樓，一家是在忠孝東路四段一○一
    巷十四號之一」、「（美體是作何部分的美體？）肩、頸、背部、手腳的按摩，
    是用精油，指油壓的方式」、「（二家分店內是否依客人的要求，請美體師配合
    客人出場、在店內喝酒等？）公司並沒有要求，都是看美體師個人的實際操作方
    法」、「（在場的被告都不是盲人等人士，為何可以從事按摩的工作？）目前依
    我們理容業者界而言，都有請人作按摩」、「（為何允許客人要求小姐喝酒、聊
    天？）這是小姐個人的行為，公司只重視回客率」、「（公司有無提供酒類飲料
    ？）沒有，是客人叫小姐出去買的」、「出場的話是填出場單，客人要事先結帳
    」等語（第一二六至一二九頁），則原告不僅有對客人做身體按摩之服務，且還
    可應客人之要求請服務小姐購買酒類，陪客人喝酒、聊天，甚至默許客人與小姐
    出場之行為等等，均非屬一般常態經型之美容美髮服務業，益證被告乙○○、癸○○、庚○○、丁○○、己○○指稱原告要求被告從事之工作內容與原先契約書
    所約定者不符合，應屬真實可信。
  (4)兩造契約固然於第九條「履約制度」第五款約定，被告在合約期限未滿六個月離
    職者，其未提出正當理由或未獲公司核准者須付原告二萬元違約金及專業培訓所
    有相關費用八萬元，惟在原告所刊登之徵才廣告（附第七十七頁）已註明「免費
    培訓，培訓期間照常計薪」等語，既然培訓工作之免費提供，自然不能於事後再
    要求被告支付培訓之費用。況且被告等人係因原告違反身心障礙者保護法第三十
    七條第一項之規定，要求非視覺障礙之被告對客人從事身體按摩之工作而終止契
    約離職，原告本身違反法令之規定及契約之約定在先，對於被告而言，即屬於有
    正當之理由離職，並非無正當理由，此點亦與九條第五款約定「無正當理由離職
    者始應賠償」不符，原告不能依據此一約款而請求被告賠償違約金二萬元及培訓
    費用八萬元。再則，兩造之契約第九條第五款雖約定「未獲公司核准者」離職需
    負賠償責任，惟契約當事人之一方為終止契約意思表示，係屬於單方意思表示，
    只需具備終止契約之合法理由，即可終止契約，並非需經對造之核准始能終止契
    約，原告契約內約定非經其核准，被告離職者即需賠償（反之，對被告而言並無
    非經其核准，原告不得終止契約之約定），明顯違反公平原則，不僅係加重受僱
    人（即被告）之責任及限制其權利之行使，且對被告為重大之不利益，此一定型
    化契約條款依民法第二百四十七條之一第二、三、四款規定，本院認為此部分之
    約定為無效。故原告依此主張被告離職未其核准而請求賠償云云，於法無據。
五、綜上所述，本件係原告違反身心障礙者保護法第三十七條第一項之規定，要求非
    視覺障礙之被告對客人從事身體按摩之工作，致使被告終止契約離職，原告本身
    違反法令之規定及契約之約定在先，對於被告而言，即屬於有正當理由離職，並
    非無正當理由，此點亦與九條第五款約定「無正當理由離職」需賠償之約定不符
    ，故原告請求被告每人應賠償違約金二萬元及培訓費用八萬元，計十萬元及自起
    訴狀繕本送達之翌日起至清償日止，按年息百分之五計算之利息，為無理由，應
    予駁回。原告之訴既駁回，其請求本院依職權宣告假執行亦失所據，併予敘明。
六、訴訟費用負擔之依據：民事訴訟法第七十八條。
中　　　華　　　民　　　國　　九十三　　年　　　一　　　月　　三十  　　日
                                  民事第一庭  法  官    呂淑玲
正本係照原本作成
如對本判決上訴，須於判決送達後廿日內向本院提出上訴狀
中　　　華　　　民　　　國　　九十三　　年　　　一　　　月　　三十  　　日
                                              書記官    方美雲
